臺灣高等法院花蓮分院刑事判決　　　　　　　　　　九十三年度上訴字第二一五號
　　上 訴　人　
　　即 被　告　甲○○
　　選任辯護人　吳漢成律師
右上訴人因違反森林法案件，不服臺灣臺東地方法院九十三年度訴字第一四五號，中
華民國九十三年十一月十一日第一審判決（起訴案號：臺灣臺東地方法院檢察署九十
三年度偵字第一七三四號）提起上訴，本院判決如左：
    主  文
上訴駁回。
    事  實
一、甲○○前因妨害自由等案件，經本院以民國九十年度上訴字第八一號判決有期徒
    刑八月、三月，應執行有期徒刑十月，並經最高法院以九十年台上字第六○一四
    號駁回上訴確定，又因贓物案件經台灣台東地方法院以九十年度易字第三六二號
    判決有期徒刑七月確定，上開各罪應執行有期徒刑一年四月，並於九十二年十月
    二十四日假釋縮刑期滿執行完畢。竟不思悔改，意圖為自己不法之所有，於九十
    三年六月三十日下午四時三十分許，騎乘向友人借得之車牌號碼不詳重型機車（
    非為搬運贓物之用）並攜帶其所有之客觀上足以對人之生命、身體構成危害之兇
    器鐮刀一把，進入臺東縣延平鄉國有林地之延平事業區第四十一林班地內，以上
    開鐮刀竊取森林副產物筆筒樹（俗稱蛇木、起訴書誤認為主產物）一根十二公斤
    、山葡萄一綑二公斤，得手後於同日晚間十時二十分許，在前揭林班地聯外道路
    三公里處，為行政院農業委員會林務局臺東林區管理處（下稱臺東林管處）知本
    工作站技正王專吉會同臺東縣警察局臺東分局員警當場查獲，並扣得筆筒樹十二
    公斤、山葡萄二公斤（業據王專吉領回知本工作站保管）及鐮刀一把。
二、案經臺東縣警察局臺東分局報請臺灣臺東地方法院檢察署檢察官偵查起訴。
    理  由
一、認定犯罪事實所憑之證據及理由
（一）右揭犯罪事實，業據上訴人即被告甲○○坦承不諱（見警卷二至三頁、檢察官
      偵查卷十八至十九頁、原審卷三七、四七頁、本院卷九十四年三月二十九日筆
      錄）。
（二）並有查獲現場會勘紀錄一紙、查獲照片五幀及被告所持用之行竊工具鐮刀一把
      扣案足資佐證，另被告所竊得之筆筒樹十二公斤及山葡萄二公斤業經王專吉領
      回知本工作站保管，有其出具之保管條一紙在卷足稽（見警卷七頁），又被告
     所竊得之物確係森林副產物無誤，此有臺東林管處知本工作站九十三年七月十
      九日九三知站字第二○五四號函附卷足憑（見檢察官偵查卷十二頁）。
（三）綜上，被告之自白核與事實相符，本件事證明確，被告犯行洵堪認定。
二、論罪科刑之理由
（一）按森林主產物指生立、枯損、倒伏之竹木及餘留之根株、殘材等林產物；副產
      物則指樹皮、樹脂、種實、落枝、樹葉、灌藤、竹筍、草類、菌類及其他主產
      物以外之林產物，行政院農業委員會九十年十二月十四日修正發布之國有林林
      產物處分規則第三條定有明文。查筆筒樹又名桫欏，以孢子繁殖，而國有林林
      產物處分規則第三條所指森林主產物中「木」之特性，應指具有木質部、形成
      層、樹皮等主幹構造，能持續生長，由細胞發育而成者而言，惟筆筒樹係由孢
      子發育而成，不具木質部、無形成層及樹皮等組織，不具有上述「木」之特性
      ，與山葡萄均為森林副產物，此有臺東林管處知本工作站前揭第二○五四號函
      可佐，公訴人認被告係竊取森林主產物，尚有未洽；次按刑法第三百二十一條
      第一項第三款所稱兇器，其種類並無限制，凡客觀上足以對人之生命、身體、
      安全構成威脅，具有危險性之兇器均屬之，且祇須行竊時攜帶此種具有危險性
      之兇器為已足，並不以攜帶之初有行兇之意圖為必要（最高法院七十九年台上
      字第五二五三號判例要旨參照），被告雖陳稱扣案之鐮刀一把係平日種植山蘇
      割取雜草之用，惟其既攜以砍伐森林副產物筆筒樹，且該等器械在客觀上足以
      傷害人之生命、身體，自屬攜帶兇器竊盜。核被告所為，係犯森林法第五十條
      之竊取森林副產物罪，應依刑法第三百二十一條第一項第三款之攜帶兇器竊盜
      罪處斷。
（二）查被告有事實欄所示之犯罪科刑及執行完畢情形，有臺灣高等法院被告全國前
      案紀錄表一份在卷可參，其於有期徒刑執行完畢後五年內再犯本件有期徒刑以
      上之罪，為累犯，應依刑法第四十七條規定加重其刑。
（三）原審依上開事證，適用前述法律，並爰審酌被告曾有麻藥、妨害自由、贓物等
      前科記錄，素行不佳、犯罪之動機係欲供己用、竊得之數量尚非龐大、犯罪後
      已坦承犯行、態度良好等一切情狀，量處有期徒刑八月。另以扣案之鐮刀一把
      ，為被告所有供犯罪所用之物，業據其供陳在卷，應依刑法第三十八條第一項
      第二款之規定宣告沒收；另扣案之筆筒樹、山葡萄，雖為被告所竊取，惟仍屬
      國有森林副產物，自不得宣告沒收。經核認事用法均無不合，量刑亦屬妥當，
      被告上訴指摘原判決不當為無理由，應予駁回。
（四）被告之選任辯護人以被告犯後坦承態度良好且被害林木之經濟價值只新台幣一
      千八百元，法重情輕，而請求依刑法第五十九條規定，酌量減輕其刑。惟查刑
      法第五十九條之酌量減輕其刑，必須犯罪另有其特殊之原因與環境等等，在客
      觀上足以引起一般同情，認為即予宣告法定最低刑期，猶嫌過重者，始有其適
      用。被告有妨害自由、贓物等前科，雖犯後坦承態度良好及被害林木價值不多
      ，然此等情形皆僅屬可為法定刑範圍內從輕科刑之標準，不得據為酌量減輕之
      理由，原審已從輕量處有期徒刑八月，其未依刑法第五十九條酌減其刑，並無
      違誤，並此敘明。
三、適用法律
    程序法方面，刑事訴訟法第三百六十八條。
本案經檢察官林慧到庭執行職務。
中      華      民      國      九十四      年     四    月   二十二    日
                                  審判長法官  吳  鴻  章
                                        法官  林  慶  煙
                                        法官  蔡  勝  雄
右正本證明與原本無異。
如不服本判決，應於判決送達後十日內向本院提出上訴狀。其未述理由者，並應於
提出上訴狀後十日內向本院補提理由狀(須附繕本)。
                                      書記官  陳  有  信
中      華      民      國      九十四      年     四    月   二十二    日
